【裁判字號】    89,台上,4947
【裁判日期】    890817
【裁判案由】    傷害
【裁判全文】
最高法院刑事判決                              八十九年度台上字第四九四七號
    上  訴  人  台灣高等法院檢察署檢察官
    被      告  甲○○
右上訴人因被告傷害案件，不服台灣高等法院中華民國八十七年五月十九日第二審判
決（八十六年度上訴字第四四九九號，起訴案號：台灣桃園地方法院檢察署八十五年
度偵字第二七一一號），提起上訴，本院判決如左：
    主  文
原判決撤銷，發回台灣高等法院。
    理  由
本件原判決認定被告甲○○與告訴人蕭明材均係宏格實業有限公司（下稱宏格公司）
股東，告訴人並為公司之負責人，因經營不善，致被告投資宏格公司新台幣（下同）
五百萬元血本無歸，房地又遭銀行查封，乃心生不滿，竟夥同四名不詳姓名之成年男
子，於民國八十四年十一月三十日中午十二時許，至桃園縣中壢市下內壢十一之九號
告訴人所經營之外銷貨櫃倉庫處，基於傷害之犯意聯絡，共同毆打告訴人，致告訴人
下唇撕裂瘀青、右頭頂血腫及拇指水腫等情。因而撤銷第一審不當之判決，改判論處
被告共同傷害他人身體之罪刑。並以公訴意旨另以：被告等人在前揭貨櫃倉庫處共同
毆打告訴人成傷後，即強行要告訴人前往新竹中小企業銀行環北分行及宏格公司位於
中壢市○○路一○七號六樓等處洽談還款事宜，於同日晚上九時三十分許，再強迫告
訴人至中壢市普義六十二之七號被告住處，強令告訴人開立本票二十六張（共計三百
九十萬元），始於同日下午六時三十分許，讓告訴人離去，因認被告另涉有刑法第三
百零二條第一項妨害自由及第三百零四條之強制罪嫌。惟經審理結果，不能證明被告
有妨害自由之犯行，因公訴人認與傷害部分有方法結果之牽連關係，故不另為無罪之
諭知，固非無見。
惟查：(一)、審理事實之法院，對於案內一切證據，除認為不必要者外，均應詳為調查
，然後基於調查所得之心證，以為判斷事實之基礎，如有應行調查之證據未經依法調
查，或證據雖已調查而其內容尚未明瞭者，即與未經調查無異，如遽行判決，即屬刑
事訴訟法第三百七十九條第十款所稱之當然違背法令。告訴人在第一審雖曾陳稱其自
願與被告等人到派出所備案、到銀行撤銷保證事宜，及新竹中小企業銀行環北分行經
理梁子開於原審亦證述被告與告訴人到銀行協商債務時，氣氛和諧云云；惟在銀行渠
等間並未達成任何債務處理之協議，且被告既自承率眾至外銷貨櫃倉庫處毆打告訴人
（見一審卷第八五頁反面）後，再至銀行，而告訴人之母蕭范粉妹在偵查中供證：是
被告等人叫我兒子上車（見偵查卷第五一頁反面），告訴人之妻曾春蘭（即曾湘涵）
亦指稱被告等不讓告訴人與其母講話，否則要揍人（見同卷第四九頁反面），在第一
審復稱：「我們要用機車載我先生，他們不肯，硬要他坐他們的車子」（見一審卷第
四九頁）各等語。則告訴人於遭受被告糾眾毆傷而於無從為任何抵抗之情形下，能否
謂係本其意思決定之自由，自願隨同被告等人至銀行協商債務之處理，殊非無疑。原
審未就告訴人茍係自願同往銀行解決債務問題，何以洽商一個多小時卻未達成任何協
議，及告訴人母親、妻子所為之前揭供證，詳予勾稽，即遽認告訴人被毆打成傷後，
自願隨同被告等前往銀行，自嫌率斷。(二)、告訴人指稱八十四年十一月三十日晚上九
點即被帶至被告住處，至十二月一日傍晚七、八點簽發二十六張本票後，被告等人始
讓其離開回家洗澡，一個小時後，其回去要拿先前所交付之支票（見一審卷第十七頁
、第四七頁反面、第四八頁）；被告雖稱是十一月三十日晚上十一點始至伊家，十二
月一日下午四、五點左右，告訴人有先離開再回來，二十六張本票是十二月一日凌晨
簽發云云（見一審卷第十七頁、第四七頁反面）。惟兩人就告訴人於十一月三十日晚
上即至被告住處，於將近一天時間內，僅達成由告訴人簽發二十六張本票換回共三百
九十萬元之同額支票（見偵查卷第五至六頁）一節，則均無爭執。茍告訴人係自願至
被告住處洽商解決債務，縱未能達成協議，亦無深夜之後不返家休息，再擇日另議，
卻一直逗留該處幾近一日之理。又既僅是由告訴人簽發同額本票換回支票，又何須協
議將近一日之久，且被告既已持有宏格公司向其周轉借貸之同額支票（見一審卷第十
七頁反面），告訴人茍未受脅迫，何以願以其個人名義簽發二十六紙本票（見一審卷
第二十至二三頁、第二五至二九頁）換回前揭支票。凡此均與判斷被告有無妨害自由
之犯行攸關，自有深入調查，詳予勾稽之必要。原判決對此恝置不論，即遽認告訴人
係自願至被告住處，被告並無限制告訴人行動自由及強迫開立本票云云，難謂已盡調
查之能事。檢察官上訴意旨指摘原判決不當，非無理由，應認有發回更審之原因。至
傷害部分因與妨害自由部分，有審判不可分之關係，自應一併發回。
據上論結，應依刑事訴訟法第三百九十七條、第四百零一條，判決如主文。
中      華      民      國    八十九    年      八      月     十七     日
                              最高法院刑事第十二庭
                                  審判長法官  陳  炳  煌
                                        法官  陳  正  庸
                                        法官  陳  世  雄
                                        法官  徐  文  亮
                                        法官  吳  信  銘
      右正本證明與原本無異
                                              書  記  官
中      華      民      國    八十九    年      八      月     十八     日


司法院資訊處製作；財團法人民間司法改革基金會備份。
